【裁判字號】    97,台上,68
【裁判日期】    970110
【裁判案由】    違反毒品危害防制條例
【裁判全文】
最高法院刑事判決                九十七年度台上字第六八號
上 訴 人  甲○○
                 （
上列上訴人因違反毒品危害防制條例案件，不服台灣高等法院高
雄分院中華民國九十六年十月八日第二審判決（九十六年度上訴
字第一七三八號，起訴案號：台灣高雄地方法院檢察署九十六年
度少連偵字第九號、九十六年度偵字第一七五八號），提起上訴
，本院判決如下：
    主  文
原判決撤銷，發回台灣高等法院高雄分院。
    理  由
本件原判決認定上訴人甲○○明知愷他命（ketamine，俗稱Ｋ他
命）係毒品危害防制條例所定之第三級毒品，猶基於售賣牟利之
犯意，自民國九十五年四月間起至九十五年七月間止，在高雄市
楠梓區○○街四十二巷一號六樓之三其租屋處，以每包愷他命新
台幣（下同）一千元至四千元不等價格，售賣八次予林奕騰，其
中四千元二次，三千元、二千元各一次，一千元四次。而一千元
四次部分，因林奕騰尚未付款，故上訴人實際得款共一萬三千元
等情。爰維持第一審論處上訴人販賣第三級毒品罪刑之判決，駁
回其於第二審之上訴。固非無見。
惟查集合犯，係立法者就具有反覆實行特性之犯罪，藉由客觀犯
罪構成要件，涵括數個犯罪行為，而僅為一次刑法評價之犯罪。
至販賣毒品行為，原因不一而足，其多次販賣毒品，非必均出於
一個意思決定；且衡之毒品危害防制條例第四條販賣毒品罪之構
成要件，亦無從認立法者本即預定該犯罪之本質，必係多數同種
類行為反覆實行之集合犯行。再依九十四年二月二日修正公布、
九十五年七月一日施行之刑法，基於刑罰公平原則，刪除連續犯
及含連續性質之常業犯等相關規定，則修正刑法施行後，如將販
賣毒品之複數行為視為集合犯，評價為包括一罪，即有悖於立法
本旨，自應回歸刑法上行為單、複數之認定，分別論罪科刑，始
為適法。原判決謂販賣愷他命行為，本質上具有繼續性，上訴人
自九十五年三、四月間起至同年七、八月間止多次售賣愷他命之
犯行，主觀上顯係基於反覆、延續營取不法利益之單一集合犯意
，應屬單純一罪。又上訴人最後售賣愷他命之時間，雖在九十五
年七月一日修正刑法施行後，但因屬集合犯單純一罪，應逕適用
新法規定，毋庸為新、舊法之比較適用（見原判決第七頁第三行
至第十一行），揆之首揭說明，自有判決適用法則不當之違誤。
再，原判決認上訴人售賣愷他命予林奕騰共八次，時間跨越修正
刑法施行前後，但其各次犯行之確實時間為何，則尚欠明瞭，仍
應詳予調查，明白認定，始足為適用法律之依據。上訴意旨指摘
原判決違背法令，尚非全無理由，應認有撤銷發回更審之原因。
據上論結，應依刑事訴訟法第三百九十七條、第四百零一條，判
決如主文。
中    華    民    國  九十七  年    一    月    十    日
                      最高法院刑事第二庭
                          審判長法官  紀  俊  乾
                                法官  黃  正  興
                                法官  陳  東  誥
                                法官  林  錦  芳
                                法官  徐  文  亮
      本件正本證明與原本無異
                                      書  記  官
中    華    民    國  九十七  年    一    月   十四   日
                                                    M


司法院資訊處製作；財團法人民間司法改革基金會備份。
